臺灣臺中地方法院刑事判決　　　　　　100年度交訴字第126號
公　訴　人　臺灣臺中地方法院檢察署檢察官
被　　　告　黃聖凱
　　　　　　李文凱
上列被告等因肇事逃逸罪等案件，經檢察官提起公訴（100 年度
偵字第1698、428、28322號），被告等於本院準備程序中就被訴
之事實為有罪之陳述，經本院合議庭裁定由受命法官獨任進行簡
式審判程序審理，判決如下：
    主          文
黃聖凱因過失致人於死，處有期徒刑肆月；又駕駛動力交通工具
肇事，致人死亡而逃逸，處有期徒刑柒月。應執行有期徒刑拾月
。緩刑貳年，並應向公庫支付新臺幣伍萬元。
李文凱因過失致人於死，處有期徒刑月，如易科罰金，以新臺
幣壹仟元折算壹日。緩刑貳年。
    犯罪事實及理由
壹、程序方面
    按刑事訴訟法第273 條之1第1項規定：除被告所犯為死刑、
    無期徒刑、最輕本刑為3 年以上有期徒刑之罪或高等法院管
    轄第一審案件者外，於審判期日前之程序進行中，被告先就
    被訴事實為有罪之陳述時，審判長得告知被告簡式審判程序
    之旨，並聽取當事人、代理人、辯護人及輔佐人之意見後，
    裁定進行簡式審判程序。查本件被告黃聖凱被訴過失致死罪
    及肇事逃逸罪案件、被告李文凱被訴過失致死罪案件，非前
    開不得進行簡式審判程序之案件，經被告等於本院審理時就
    被訴之事實為有罪之陳述，且經本院告知被告等簡式審判程
    序之旨，聽取被告等及檢察官之意見後，爰依刑事訴訟法第
    273之1 第1項規定裁定改依簡式審判程序審判之，先予敘明
    。
貳、實體方面
一、犯罪事實：
（一）李文凱於民國99年12月11日上午6 時40分許，駕駛車牌號
      碼9277-ZN 號自用小客車，沿臺中市○區○○路由北往南
      方向行駛，嗣欲停靠路旁接載其友人之際，原應注意汽車
      臨時停車時，應依車輛順行方向緊靠道路右側，而依當時
      之天候為晴、光線為晨或暮光、視距良好、該處為乾燥、
      無缺陷、無障礙物之柏油路面，並無不能注意之情事，竟
      疏未注意及此，而臨時停車於臺中市○區○○路27之6 號
      前之慢車道上，且未緊靠道路右側，適有枋謝碧霞騎乘車
      牌號碼SZM-985 號輕型機車沿同路同向行駛而來，因李文
      凱前揭臨時停車情形，致其必須繞進快車道騎乘；黃聖凱
      則駕駛車牌號碼5809-NS 號自用小客車亦沿同路同向行駛
      至該處時，本應注意車前狀況，並隨時採取必要之安全措
      施，且依當時之情事，亦無不能注意之情事，亦疏未注意
      及此，黃聖凱所駕駛之自用小客車因而撞上前方正欲左轉
      至快車道之枋謝碧霞所騎乘之輕型機車，使枋謝碧霞之輕
      型機車自李文凱之自用小客車左側刮過至車頭而倒地後，
      黃聖凱所駕駛之自用小客車復閃避不及而輾過枋謝碧霞及
      其所騎乘之輕機車，致使枋謝碧霞受有腰部及腹部挫傷、
      胸腔內出血等傷害；經送中國醫藥大學附設醫院急救，仍
      不治死亡。黃聖凱於肇事後，明知可能已致機車騎士受傷
      甚而死亡，竟未停留現場採取任何救護措施，亦未待至警
      方到場處理以便釐清肇事責任，而係聯絡其妻尤人玉至現
      場頂替，尤人玉至現場後即向到場處理員警佯稱其為肇事
      人（尤人玉頂替部分，另為臺灣臺中地方法院檢察署檢察
      官為緩起訴處分確定），黃聖凱則另起肇事逃逸之犯意，
      離開現場而逃逸。另李文凱則於員警據報處理時在場，並
      當場承認為肇事人而自願接受裁判。
（二）案經被害人枋謝碧霞之子枋銘鴻訴由臺中市政府警察局第
      二分局報告臺灣臺中地方法院檢察署檢察官暨臺灣臺中地
      方法院檢察署檢察官自動簽分偵辦。
二、訊據被告黃聖凱、李文凱對於前揭犯罪事實於本院準備程序
    時及審理時均坦承不諱，復經證人即告訴人之家屬枋銘鴻於
    警詢時及偵查中指述明確，核與目擊證人蕭雲裕於警詢時、
    證人即被告黃聖凱之妻尤人玉於偵查中之證述情節相符，參
    以被告黃聖凱所使用之門號0000000000號行動電話，於案發
    後不久即當日 6時43分許，曾撥打證人尤人玉所使用之門號
    0000000000號行動電話，且當時被告黃聖凱通話之基地台位
    置於台中市○區○○路 228號(即案發現場附近)，證人尤人
    玉通話之基地台位置則在台中市○里區○○街51巷 5號，嗣
    於同日7時4分許，被告黃聖凱再次以前揭行動電話撥予證人
    尤人玉，而當時證人尤人玉通話之基地台位置已移往台中市
    ○○路228號等情，有上開門號之通聯調閱查詢單各1份在卷
    可證，是證人尤人玉所述其非駕駛車輛肇事之人甚明，復有
    道路交通事故現場圖、道路交通事故調查報告表（一）、（
    二）、臺中市○○○○○道路交通事故當事人酒精測定紀錄
    表、臺中市○○○○○道路交通事故肇事人自首情形紀錄表
    、臺中市政府警察局第二分局到路交通事故補充資料表及現
    場照片、路口監視錄影器翻拍照片共76張等在卷可稽。又本
    件被害人枋謝碧霞因前述交通事故而受有腰部及腹部挫傷、
    胸腔內出血等傷害，經送往中國醫藥大學附設醫院急救仍不
    治死亡之事實，業經臺灣臺中地方法院檢察署檢察官督同法
    醫師相驗屬實，復有中國醫藥大學附設醫院診斷證明書、臺
    灣臺中地方法院檢察署檢察官相驗屍體證明書、檢驗報告書
    各 1紙及相驗照片等在卷可證，則被害人枋謝碧霞係因與被
    告等所駕駛之前揭自用小客車發生交通事故，致受有前開傷
    勢並因而死亡之事實，堪以認定。按汽車臨時停車時，應依
    車輛順行方向緊靠道路右側；汽車行駛時，駕駛人應注意車
    前狀況及兩車併行之間隔，並隨時採取必要之安全措施，道
    路交通安全規則第111條第2項、第94條第 3項分別定有明文
    ，被告 2人均係領有汽車駕駛執照而為駕駛行為之人，對於
    上開道路交通安全規則自知之甚稔，是被告李文凱自應注意
    臨時停車時，應依車輛順行方向緊靠道路右側，被告黃聖凱
    亦應注意車前狀況，並隨時採取必要之安全措施，而依當時
    當時天候為晴、光線為晨或暮光、視距良好、該處為乾燥、
    無缺陷、無障礙物之柏油路面，並無不能注意之情事，此有
    臺中市政府警察局第二分局道路交通現場圖、道路交通事故
    調查報告表（一）、（二）及現場照片、路口監視錄影器翻
    拍照片共76張等在卷可證，被告2人均能注意而疏未注意，
    仍為前揭駕駛行為，自均有違上開規則之注意義務，其等因
    此導致前開行車事故，被告等自應就被害人死亡部分負過失
    責任，且被告等上揭過失行為與被害人死亡間，顯有相當因
    果關係亦明。從而，本件事證明確，被告2人犯行堪予認定
    ，應依法論科。
三、核被告李文凱所為，係犯刑法第276條第1項之因過失致人於
    死罪；被告黃聖凱所為，係犯刑法第276條第1項之因過失致
    人於死罪及同法第185條之4駕駛動力交通工具肇事致人受傷
    而逃逸罪。被告黃聖凱所犯上開2 罪，犯意各別、行為互殊
    ，應分論併罰。又被告李文凱於肇事後未被有偵查權之機關
    或公務員發覺其犯嫌前，留在事故現場並向到場處理之警員
    自承犯行，進而接受裁判，此有臺中市○○○○○道路交通
    事故肇事人自首情形紀錄表1 份在卷可考，係合乎自首之要
    件，且本院衡酌其犯後已與被害人家屬達成和解，有卷附之
    臺中市北區調解委員會調解書1 份在卷可證，顯見其有真誠
    悔悟之心，爰依刑法第62條前段規定，減輕其刑。爰審酌被
    告2 人均無故意犯罪之前案資料，有其等之臺灣高等法院被
    告前案紀錄表在卷可憑，素行均佳，惟其等駕駛前揭自用小
    客車時，有前揭駕駛行為之疏失，導致被害人傷重不治死亡
    ，造成家屬無限痛苦，且被告黃聖凱肇事後不思救助被害人
    ，反逃逸離去，甚而使其妻尤人玉至現場頂替，陷被害人於
    求援無著求償無門之危險狀態，枉顧被害人之權益，兼衡被
    告2 人犯後均坦承犯行，業已與被害人家屬達成和解，有臺
    中市北區調解委員會調解書、本院調解程序筆錄各1 紙在卷
    可稽，足認其等尚具悔意，暨其等之犯罪目的、手段、學識
    程度、生活狀況等一切情狀，就被告李文凱部分，量處如主
    文所示之刑，並諭知易科罰金之折算標準；被告黃聖凱部分
    ，就其所犯上開2 罪，分別量處如主文所示之刑，並定應執
    行之刑，以示懲儆。
四、末查，被告李文凱、黃聖凱前未曾受有期徒刑以上刑之宣告
    ，有其等臺灣高等法院被告前案紀錄表各1 份在卷可查，其
    等因一時失慮，致罹刑典，惟事後均坦承犯行，深具悔意，
    且均與被害人家屬就過失致死部分已達成和解，有臺中市北
    區調解委員會調解書、本院調解程序筆錄各1 紙在卷可證，
    經此起訴、審判程序後，應知警惕而無再犯之虞，本院因認
    暫不執行其刑為當，予均以宣告緩刑2 年，就被告黃聖凱部
    分，並命向公庫支付新臺幣5萬元，以勵自新。
據上論斷，應依刑事訴訟法第273 條之1 第1 項、第299 條第1
項前段，刑法第185條之4、第276條第1項、第62條前段、第51條
第5款、第41條第1項前段、第74條第1項第1款、第2項第4款，判
決如主文。
中    華    民    國    100   年    5     月    23    日
                  刑事第二庭  法  官  潘曉玫
以上正本證明與原本無異。
如不服本判決應於收受判決後10日內向本院提出上訴書狀，並應
敘述具體理由；其未敘述上訴理由者，應於上訴期間屆滿後20日
內向本院補提理由書狀(均須按他造當事人之人數附繕本)「切勿
逕送上級法院」。
告訴人或被害人對於判決如有不服具備理由請求檢察官上訴者，
其上訴期間之計算係以檢察官收受判決正本之日期為準。
                              書記官  張齡方
中    華    民    國    100   年    5     月    23    日
附錄論罪科刑法條：
中華民國刑法第185條之4
駕駛動力交通工具肇事，致人死傷而逃逸者，處6月以上5年以下
有期徒刑。
中華民國刑法第276條（過失致死罪）
因過失致人於死者，處2年以下有期徒刑、拘役或2千元以下罰金
。
從事業務之人，因業務上之過失犯前項之罪者，處5年以下有期
徒刑或拘役，得併科3千元以下罰金。